【裁判字號】    98,訴,290
【裁判日期】    990728
【裁判案由】    傷害致死等
【裁判全文】
臺灣桃園地方法院刑事判決      98年度訴字第290號、第652號
公  訴  人  臺灣桃園地方法院檢察署檢察官
被      告  丑○○
            庚○○
            癸○○
上三人共同
選任辯護人  陳俊隆律師
被      告  未○○
指定辯護人  王怡今律師
被      告  甲○○
選任辯護人  莊守禮律師
被      告  寅○○
            辛○○
                    （
選任辯護人  李明諭律師
            陳逸華律師
被      告  午○○
選任辯護人  紀亙彥律師
            鈕則慧律師
被      告  辰○○
                    （
選任辯護人  毛仁全律師
被      告  戊○○
                    （
選任辯護人  湯其瑋律師
被      告  施鈞騰
            申○○
            子○○
上三人共同
選任辯護人  巨克安律師
被      告  卯○○
選任辯護人  張漢榮律師
            侯傑中律師
上列被告因傷害致死等案件，經檢察官提起公訴（97年度偵字第
23919號）及追加起訴（98年度偵字第5863號、第10270號），本
院合併審理，判決如下：
    主  文
丑○○共同傷害人之身體，因而致人於死，累犯，處有期徒刑捌
年貳月，扣案之木刀壹支沒收。
未○○共同傷害人之身體，因而致人於死，處有期徒刑柒年玖月
，扣案之木刀壹支沒收。
甲○○共同傷害人之身體，因而致人於死，處有期徒刑柒年陸月
，扣案之木刀壹支沒收。
辛○○共同傷害人之身體，因而致人於死，處有期徒刑捌年月
，扣案之木刀壹支沒收。
午○○共同傷害人之身體，因而致人於死，處有期徒刑柒年陸月
，扣案之木刀壹支沒收。
辰○○共同傷害人之身體，因而致人於死，處有期徒刑柒年陸月
，扣案之木刀壹支沒收。
戊○○共同傷害人之身體，因而致人於死，處有期徒刑柒年拾月
，扣案之木刀壹支沒收。
庚○○共同傷害人之身體，因而致人於死，處有期徒刑柒年陸月
，扣案之木刀壹支沒收。
癸○○共同傷害人之身體，因而致人於死，處有期徒刑柒年貳月
，扣案之木刀壹支沒收。
卯○○共同傷害人之身體，因而致人於死，處有期徒刑捌年貳月
，扣案之木刀壹支沒收。
寅○○、施鈞騰、申○○、子○○均無罪。
    事  實
一、丑○○於民國96年間因妨害自由案件，經本院判處有期徒刑
    8月，減為有期徒刑4月確定，甫於97年5月8日執行完畢。
二、於97年11月11日深夜至翌日凌晨間之案發前某時，由丑○○
    駕駛車牌號碼3759-MV號自用小客車（下稱C車）搭載辛○○
    、卯○○及某真實姓名年籍不詳綽號「許桑」之成年男子，
    由未○○駕駛車牌號碼7250-KR號自用小客車（下稱F車）搭
    載寅○○，共同前往位在桃園縣桃園市○○路與中山路交岔
    路口附近之某家卡拉OK店飲酒，飲畢，丑○○即駕駛C車搭
    載辛○○、卯○○及「許桑」，前往桃園縣平鎮市某家賭場
    。於抵達該賭場後約半小時內即97年11月12日凌晨2時20分許
    ，丑○○接獲擔任傳播小姐之女友甲○○以行動電話告知被
    酒客揮打巴掌，甲○○並稱其在桃園縣桃園市○○街之巨遠
    眼鏡行旁卡拉OK店等待丑○○前來搭救，因甲○○於電話中
    發出哭聲，丑○○心感急躁難安，便要求在旁之辛○○、卯
    ○○及「許桑」共搭一車前往協助搭救而獲應允。於丑○○
    駕駛C車搭載辛○○、卯○○及「許桑」前往搭救之車程途
    中，丑○○又以行動電話聯絡未○○告知甲○○被打之事並
    邀約增援，未○○即回答丑○○稱會趕赴搭救，為與丑○○
    同車之辛○○、卯○○及「許桑」聽聞確知甲○○被打之事
    ，但丑○○因不熟路況而無法覓得巨遠眼鏡行之確切所在地
    點，丑○○便在附近開車繞路尋找，同車之辛○○見丑○○
    覓路無著且為增加前往人數，辛○○旋以行動電話聯絡身在
    他處偕朋友飲酒之午○○詢問如何前往長壽街並邀約增援。
    午○○即要求與其同行之辰○○、戊○○、庚○○、癸○○
    、施鈞騰、申○○、子○○前往相助，由戊○○駕駛車牌號
    碼3352-VR自用小客車（下稱D車）搭載午○○、辰○○、庚○○，由申○○駕駛車牌號碼5P-8662號自用小客車（下稱E
    車）搭載癸○○、施鈞騰、子○○，依午○○之指示共同駕
    車前行。接著丑○○仍以行動電話聯繫甲○○問路，隨後丑
    ○○乃將C車開至桃園縣桃園市○○路橋下，而與D車、E車
    一行人會合，丑○○在該路橋下繼續撥打行動電話向甲○○
    確認所在地點，辛○○、卯○○及「許桑」則在該路橋下下
    車與D車、E車一行人談話溝通狀況，C車、D車、E車一行人
    旋在該路橋下分配C車、D車、E車車內棍棒，待丑○○向甲○○問明路線便駕駛C車仍搭載辛○○、卯○○及「許桑」
    前行，而D車、E車一行人即各搭乘原車一路跟隨在後。
三、於97年11月12日凌晨2時20分許至2時50分許間，在桃園縣桃
    園市○○街32號巨遠眼鏡行之店前巷道，已停有由傳播司機
    己○○所駕駛之車牌號碼7272-HF號自用小客車（下稱A車）
    、由傳播老闆乙○○所駕駛之車牌號碼5L-5302號自用小客
    車（下稱B車），對甲○○揮打巴掌之酒客吳睿勳已顯醉態
    背抵該店店門立於B車右側車頭旁，而吳睿勳之友人丁○○
    與乙○○在路旁交談，此際甲○○之行動未受限制可得自由
    離去，但甲○○堅持等待丑○○到場，甲○○並要求吳睿勳
    尚須道歉才肯罷休。隨後：
  (一)乙○○見巷道入口處有來車燈光，乙○○即迎向駛入巷道之
    C車，C車駛到B車車後停下，乙○○上前欲與C車車內之人打
    招呼，C車一停則車上之丑○○、辛○○、「許桑」、卯○○均未曾觀望立刻分別從駕駛座、副駕駛座、左後座、右後
    座下車，其中「許桑」、卯○○分持棍棒、鐵棍各1支。辛○○一自C車下車直接走到B車右側車頭旁接近吳睿勳、丁○○，卯○○一自C車下車立刻看向跟隨在後之D車，丑○○、
    「許桑」、辰○○各自下車立刻上前與乙○○招呼交談，乙○○立於B車左側車身旁面朝丑○○、「許桑」方向簡單交
    代發生何事完畢後，丑○○、「許桑」便均走到B車右側車
    頭旁圍著吳睿勳。
  (二)正值丑○○、辛○○、「許桑」、卯○○下車向前之際，D
    車駛到C車車後停下，D車一停車上之辰○○、戊○○、午○○、庚○○均未曾觀望立刻分別從左後座、駕駛座、副駕駛
    座、右後座下車，其中戊○○、午○○各持鋁棒1支，卯○○旋將前開所持之鐵棍1支交給在旁經過向前之庚○○，接
    著卯○○另從C車右後座取出木製球棒1支，辰○○、戊○○
    、午○○、庚○○便均走到B車右側車頭旁圍著吳睿勳。
  (三)E車駛到D車車後停下，卯○○在C車右側車身旁向右後方側
    身面朝戊○○及E車車內之人，卯○○以右手平舉木製球棒1
    支，面朝後方而以木製球棒1支指向後方，示意後方之癸○○上前拿取該球棒。
  (四)原本身在A車車上之甲○○從副駕駛座下車，己○○便駕駛A
    車前行慢速駛離現場，甲○○見丑○○帶來C車、D車、E車
    一行人，即自B車右側車頭旁退往B車左側車頭旁，丑○○、
    乙○○、甲○○均在B車左側車頭旁面朝吳睿勳為人圍住之
    處觀望。
  (五)E車車上之申○○、施鈞騰、子○○、癸○○先後分別從駕
    駛座、副駕駛座、右後座、左後座下車，癸○○走到C車右
    側車身旁傾身拿取卯○○交付之上開木製球棒1支，卯○○
    便立刻走到B車右側車頭旁圍著吳睿勳，子○○則直接走到B
    車右側車頭旁站在眾人圍著吳睿勳之處，壬○○、癸○○亦
    前後加入圍繞之人群。
  (六)F車自巷道對向處駛入，F車尚未停妥，F車車上之寅○○未
    曾觀望立刻從副駕駛座下車，寅○○一自F車下車直接走到B
    車右側車頭旁圍著吳睿勳，未○○仍在F車車上負責停車。
四、吳睿勳在B車右側車頭旁，丁○○面對包圍吳睿勳之人而立
    於吳睿勳身前約1步的距離，經辛○○向甲○○確認甩巴掌
    之酒客為吳睿勳後，癸○○又將卯○○所交付之木製球棒1
    支轉交辰○○，丑○○、甲○○、辛○○、午○○、辰○○
    、戊○○、庚○○、癸○○、卯○○、「許桑」眼見當下他
    寡我眾之情勢，明知已無強將甲○○帶離現場之需要，雖無
    置吳睿勳於死之主觀故意，然在客觀上可預見多人亂棒毆擊
    ，將可能造成他人死亡之結果，竟共同基於普通傷害之犯意
    聯絡，推由午○○持鋁棒1支、辰○○持木製球棒1支、戊○○持鋁棒1支接續執器械或以徒手、腳踹等方式痛毆吳睿勳
    ，吳睿勳即被打倒在地，但仍繼續遭到毆擊，此時F車車上
    之未○○從駕駛座下車，未○○手持木刀一自F車下車立刻
    直接走到B車右側車頭旁圍著吳睿勳，未○○眼見吳睿勳遭
    在場之人毆擊倒地，明知已無協助丑○○搭救甲○○之需要
    ，未○○雖亦無置吳睿勳於死之主觀故意，然在客觀上可預
    見繼續毆擊遭人亂棒打倒在地之人，將可能造成他人死亡之
    結果，卻共同基於普通傷害之犯意聯絡，甫至吳睿勳倒地之
    處，即以木刀毆擊倒在地上之吳睿勳，使吳睿勳受有雙額及
    右顳挫傷、肋膜於肋椎關節周圍瘀青出血、左股外側挫傷、
    顱內出血、腦部硬腦膜下腔出血及蜘蛛網膜下腔出血、腦疝
    脫併腦室出血、局部腦實質出血等傷害，嗣經警方接獲吳睿
    勳之鄰居酉○○之妻巳○○報案前往現場處理，吳睿勳經送
    醫急救後，延至97年11月17日下午3時許，仍因上開毆擊導
    致中樞神經性休克不治死亡。
五、案經吳睿勳之父丙○○訴由桃園縣政府警察局桃園分局、內
    政部警政署刑事警察局分別移送臺灣桃園地方法院檢察署檢
    察官偵查起訴及追加起訴。
    理  由
甲、證據能力方面
    按法院或檢察官得囑託醫院、學校或其他相當之機關、團體
    為鑑定，或審查他人之鑑定，並準用刑事訴訟法第203條至
    第206條之1規定；須以言詞報告或說明時，得命實施鑑定或
    審查之人為之，同法第208條第1項定有明文。又法院或檢察
    官依刑事訴訟法第208條第1項前段規定囑託鑑定機關實施鑑
    定所為之書面報告（參照刑事訴訟法第206條第1項規定），
    依刑事訴訟法第159條修正立法理由之說明，核屬該條所稱
    「除法律有規定者外」之範圍，為傳聞之例外，應具有證據
    能力，是以若受囑託之機關之鑑定結果實質上符合待證事實
    需求，該鑑定結果即有證據能力。故卷附之臺灣桃園地方法
    院檢察署檢驗報告書及法務部法醫研究所解剖報告書、鑑定
    報告書，分別係臺灣桃園地方法院檢察署檢驗員、法務部法
    醫研究所受檢察官囑託鑑定所為之書面報告，依前揭說明，
    前開書面資料均有證據能力。又卷附之相驗屍體證明書，係
    檢察官依其執行相驗屍體職務時就被害人死因所製作之職務
    上證明文書，查無「顯有不可信之情況」，依刑事訴訟法第
    159條之4第1款規定，該等文書應有證據能力。再者，長庚
    醫療財團法人林口長庚紀念醫院診斷證明書及病歷資料，係
    醫院醫師本於專業知識於業務上作成之證明文書、紀錄文書
    ，具有相當之中立性，均屬於法定之傳聞例外情形，且核無
    不可信之情況，依刑事訴訟法第159條之4第2款規定，亦有
    證據能力。至扣案之鐵棍、木刀同屬非供述性證據，無傳聞
    法則之適用，俱有證據能力。
乙、實體認定方面
壹、被告丑○○、未○○、甲○○、辛○○、午○○、辰○○、
    戊○○、庚○○、癸○○、卯○○（下合稱被告丑○○等10
    人）有罪部分
一、訊據被告丑○○等10人固不否認以下事實：(一)於97年11月11
    日深夜至翌日凌晨間之案發前某時，由被告丑○○駕駛C車
    搭載被告辛○○、卯○○及「許桑」，由被告未○○駕駛F
    車搭載被告寅○○，共同前往位在桃園縣桃園市○○路與中
    山路交岔路口附近之某家卡拉OK店飲酒，飲畢，被告丑○○
    即駕駛C車搭載被告辛○○、卯○○及「許桑」，前往桃園
    縣平鎮市某家賭場；(二)於97年11月12日凌晨2時20分許，被
    告丑○○接獲被告甲○○以行動電話告知被酒客揮打巴掌，
    被告甲○○並稱其在巨遠眼鏡行旁卡拉OK店等待被告丑○○
    前來搭救，因被告甲○○於電話中發出哭聲，被告丑○○心
    感急躁難安，便要求在旁之被告辛○○、卯○○及「許桑」
    共搭一車前往協助搭救而獲應允；(三)於被告丑○○駕駛C車
    搭載被告辛○○、卯○○及「許桑」前往搭救之車程途中，
    被告丑○○又以行動電話聯絡被告未○○告知被告甲○○被
    打之事並邀約增援，被告未○○即回答被告丑○○稱會趕赴
    搭救，為與被告丑○○同車之辛○○、卯○○及「許桑」聽
    聞確知被告甲○○被打之事，但被告丑○○因不熟路況而無
    法覓得巨遠眼鏡行之確切所在地點，被告丑○○便在附近開
    車繞路尋找，同車之被告辛○○見被告丑○○覓路無著且為
    增加前往人數，被告辛○○旋以行動電話聯絡身在他處偕朋
    友飲酒之被告午○○詢問如何前往長壽街並邀約增援；(四)被
    告午○○即要求與其同行之被告辰○○、戊○○、庚○○、
    癸○○、施鈞騰、申○○、子○○轉移地點，由被告戊○○
    駕駛D車搭載被告午○○、辰○○、庚○○，由被告申○○
    駕駛E車搭載被告癸○○、施鈞騰、子○○，依被告午○○
    之指示共同駕車前行；(五)接著被告丑○○仍以行動電話聯繫
    被告甲○○問路，嗣後被告丑○○乃將C車開至桃園縣桃園
    市○○路橋下，而與D車、E車一行人會合，被告丑○○在該
    路橋下繼續撥打行動電話向被告甲○○確認所在地點，被告
    辛○○、卯○○及「許桑」則在該路橋下下車與D車、E車一
    行人談話溝通狀況，被告丑○○向被告甲○○問明路線便駕
    駛C車搭載被告辛○○、卯○○及「許桑」前行，而D車、E
    車一行人即各搭乘原車一路跟隨在後；(六)於97年11月12日凌
    晨2時20分許至2時50分許間，在巨遠眼鏡行之店前巷道，已
    停有A車、B車，吳睿勳已顯醉態背抵該店店門立於B車右側
    車頭旁，丁○○則與乙○○在路旁交談，被告甲○○之行動
    未受限制可得自由離去，但被告甲○○堅持等待被告丑○○
    到場，被告甲○○並要求吳睿勳尚須道歉才肯罷休；(七)乙○○見巷道入口處有來車燈光，乙○○即迎向駛入巷道之C車
    ，C車駛到B車車後停下，乙○○上前欲與C車車內之人打招
    呼，C車一停車上之被告丑○○、辛○○、卯○○及「許桑
    」均未曾觀望立刻分別從駕駛座、副駕駛座、右後座、左後
    座下車，其中被告卯○○及「許桑」分持鐵棍、棍棒各1支
    ，被告辛○○一自C車下車直接走到B車右側車頭旁接近吳睿
    勳、丁○○，被告卯○○一自C車下車立刻看向跟隨在後之D
    車，被告丑○○、辰○○及「許桑」各自下車立刻上前與乙○○招呼交談，乙○○立於B車左側車身旁面朝被告丑○○
    及「許桑」方向簡單交代發生何事完畢後，被告丑○○及「
    許桑」便均走到B車右側車頭旁圍著吳睿勳；(八)正值被告丑
    ○○、辛○○、卯○○及「許桑」下車向前之際，D車駛到C
    車車後停下，D車一停則車上之被告辰○○、戊○○、午○○、庚○○均未曾觀望立刻分別從左後座、駕駛座、副駕駛
    座、右後座下車，其中被告戊○○、午○○各持鋁棒1支，
    被告卯○○旋將所持上開鐵棍1支交給在旁經過向前之被告
    庚○○，接著被告卯○○另從C車右後座取出木製球棒1支，
    被告辰○○、戊○○、午○○、庚○○便均走到B車右側車
    頭旁圍著吳睿勳；(九)E車駛到D車車後停下，被告卯○○在C
    車右側車身旁向右後方側身面朝被告戊○○及E車車內之人
    ，被告卯○○以右手平舉上開木製球棒1支，面朝後方而以
    該木製球棒1支指向後方，示意後方之被告癸○○上前拿取
    ；(十)原本身在A車車上之被告甲○○從副駕駛座下車，己○○便駕駛A車前行慢速駛離現場，被告甲○○見被告丑○○
    帶來C車、D車、E車一行人即自B車右側車頭旁退往B車左側
    車頭旁，被告丑○○、甲○○及乙○○均在B車左側車頭旁
    面朝吳睿勳為人圍住之處觀望；(十一)E車車上之被告申○○、
    施鈞騰、子○○、癸○○先後分別從駕駛座、副駕駛座、右
    後座、左後座下車，被告癸○○走到C車右側車身旁傾身拿
    取被告卯○○交付之上開木製球棒1支，被告卯○○便立刻
    走到B車右側車頭旁圍著吳睿勳，被告子○○直接走到B車右
    側車頭旁站在眾人圍著吳睿勳之處，被告壬○○、癸○○亦
    前後加入圍繞之人群；(十二)F車則自巷道對向處駛入，F車尚未
    停妥，F車車上之被告寅○○未曾觀望立刻從副駕駛座下車
    ，被告寅○○一自F車下車直接走到B車右側車頭旁圍著吳睿
    勳，被告未○○仍在F車車上負責停車；(十三)吳睿勳在B車右側
    車頭旁，丁○○面對包圍吳睿勳之人而立於吳睿勳身前約1
    步的距離，經被告辛○○向被告甲○○確認甩巴掌之酒客為
    吳睿勳後，被告癸○○又將被告卯○○所交付之上開木製球
    棒1支轉交被告辰○○，由被告午○○持鋁棒1支、被告辰○○持木製球棒1支、被告戊○○持鋁棒1支接續執器械或以徒
    手、腳踹等方式痛毆吳睿勳，吳睿勳即被打倒在地，但仍繼
    續遭到毆擊，此時F車車上之被告未○○從駕駛座下車，被
    告未○○手持木刀一自F車下車立刻直接走到B車右側車頭旁
    圍著吳睿勳，甫至吳睿勳倒地之處，被告未○○即以木刀毆
    擊倒在地上之吳睿勳；(十四)吳睿勳因上開毆擊受有雙額及右顳
    挫傷、肋膜於肋椎關節周圍瘀青出血、左股外側挫傷、顱內
    出血、腦部硬腦膜下腔出血及蜘蛛網膜下腔出血、腦疝脫併
    腦室出血、局部腦實質出血等傷害，嗣經警方接獲報案前往
    現場處理，吳睿勳經送醫急救後，延至97年11月17日下午3
    時許，仍因上開毆擊導致中樞神經性休克不治死亡。然被告
    丑○○等10人均矢口否認有何傷害致人於死之犯行，各辯解
    如下：
  (一)被告丑○○辯稱：伊無打人之意思，且伊駕駛C車抵達案發
    現場後，因係第1位下車了解狀況之人，未見後方一行人中
    有人手持棍棒下車，後來局面混亂非伊可得控制云云。
  (二)被告未○○辯稱：伊認為吳睿勳欺負被告甲○○，係為被告
    甲○○出氣始持木刀毆擊吳睿勳腳部，伊既未毆擊吳睿勳頭
    部，伊所為自與吳睿勳死亡之結果無關云云。
  (三)被告甲○○辯稱：伊被吳睿勳揮打巴掌後，僅撥打行動電話
    要求被告丑○○帶伊離開現場，不知會有多人到達案發現場
    ，亦未曾授意被告丑○○尋人毆擊吳睿勳出氣，後來局面混
    亂非伊可得控制云云。
  (四)被告辛○○辯稱：伊見被告丑○○覓路無著，方會聯繫被告
    午○○前往協助尋得路徑，伊未指示被告午○○帶同多人到
    達案發現場，且伊亦不知同車之人會持棍棒下車，更未指示
    他人毆擊吳睿勳云云。
  (五)被告午○○辯稱：伊雖有持鋁棒1支毆打吳睿勳，但未毆擊
    吳睿勳頭部，伊所為自與吳睿勳死亡之結果無關云云。
  (六)被告辰○○辯稱：伊雖有持木製球棒1支毆打吳睿勳，但未
    預見吳睿勳可能死亡，吳睿勳死亡之結果與伊無關云云。
  (七)被告戊○○辯稱：伊雖有持鋁棒1支毆打吳睿勳，但未預見
    吳睿勳可能死亡，吳睿勳死亡之結果亦與伊無關云云。
  (八)被告庚○○辯稱：伊將被告卯○○交付與伊之鐵棍1支轉交
    被告午○○，伊僅在旁圍觀吳睿勳遭人毆擊之經過，但伊未
    曾動手云云。
  (九)被告癸○○辯稱：伊將被告卯○○交付與伊之木製球棒1支
    轉交被告辰○○，伊僅在旁圍觀吳睿勳遭人毆擊之經過，伊
    未曾動手云云。
  (十)被告卯○○辯稱：於搭乘C車前往案發現場途中，被告丑○○指示伊到案發現場須將棍棒分配他人，伊係依被告丑○○
    之指示而為，且伊未曾動手云云。
二、經本院調查認定之依據：
  (一)於97年11月11日深夜至翌日凌晨間之案發前某時，由被告丑
    ○○駕駛C車搭載被告辛○○、卯○○及「許桑」，由被告
    未○○駕駛F車搭載被告寅○○，共同前往位在桃園縣桃園
    市○○路與中山路交岔路口附近之某家卡拉OK店飲酒，飲畢
    ，被告丑○○即駕駛C車搭載被告辛○○、卯○○及「許桑
    」，前往桃園縣平鎮市某家賭場，於抵達該賭場後約半小時
    內即97年11月12日凌晨2時20分許，被告丑○○接獲被告甲○○以行動電話告知被酒客揮打巴掌，被告甲○○並稱其在
    桃園縣桃園市○○街之巨遠眼鏡行旁卡拉OK店等待被告丑○○前來搭救，因被告甲○○於電話中發出哭聲，被告丑○○
    心感急躁難安，便要求在旁之被告辛○○、卯○○及「許桑
    」共搭一車前往協助搭救而獲應允，於被告丑○○駕駛C車
    搭載被告辛○○、卯○○及「許桑」前往搭救之車程途中，
    被告丑○○又以行動電話聯絡被告未○○告知被告甲○○被
    打之事並邀約增援，被告未○○即回答被告丑○○稱會趕赴
    搭救，為與被告丑○○同車之被告辛○○、卯○○及「許桑
    」聽聞確知被告甲○○被打之事，但被告丑○○因不熟路況
    而無法覓得巨遠眼鏡行之確切所在地點，被告丑○○便在附
    近開車繞路尋找，同車之被告辛○○見被告丑○○覓路無著
    且為增加前往人數，被告辛○○旋以行動電話聯絡身在他處
    偕朋友飲酒之被告午○○詢問如何前往長壽街並邀約增援，
    被告午○○即要求與其同行之被告辰○○、戊○○、庚○○
    、癸○○、施鈞騰、申○○、子○○前往相助，由被告戊○○駕駛D車搭載被告午○○、辰○○、庚○○，由被告申○○駕駛E車搭載被告癸○○、施鈞騰、子○○，依被告午○○之指示共同駕車前行，接著被告丑○○仍以行動電話聯繫
    被告甲○○問路，嗣後被告丑○○乃將C車開至桃園縣桃園
    市○○路橋下，而與D車、E車一行人會合，被告丑○○在該
    路橋下繼續撥打行動電話向被告甲○○確認所在地點，被告
    辛○○、卯○○及「許桑」則在該路橋下下車與D車、E車一
    行人談話溝通狀況，且在該路橋下分配C車、D車、E車車內
    之棍棒並指示到達案發現場後見機行事，被告丑○○向被告
    甲○○問明路線便駕駛C車仍搭載被告辛○○、卯○○及「
    許桑」前行，而D車、E車一行人即各搭乘原車一路跟隨在後
    等情，有下列證據可憑：
  1.被告丑○○於本院訊問、準備程序時陳述：於案發前，伊駕
    駛C車搭載被告辛○○、卯○○及「許桑」，被告未○○駕
    駛F車搭載被告寅○○，原本前往桃園縣桃園市○○路與中
    山路交岔路口附近之某家卡拉OK店飲酒，飲畢，伊即駕駛C
    車搭載被告辛○○、卯○○及「許桑」，前往桃園縣平鎮市
    某家賭場，於抵達該賭場後約半小時內即97年11月12日凌晨
    2時20分許，伊接獲被告甲○○以行動電話告知被酒客揮打
    巴掌，被告甲○○並稱其在桃園縣桃園市○○街之巨遠眼鏡
    行旁卡拉OK店待伊前去搭救，因被告甲○○於電話中發出哭
    聲，伊心感急躁難安，便要求在旁之被告辛○○、卯○○及
    「許桑」共搭一車前往協助搭救而獲應允，於伊駕駛C車搭
    載被告辛○○、卯○○及「許桑」前往搭救之車程途中，伊
    又以行動電話聯絡被告未○○告知被告甲○○被打之事並邀
    約增援，被告未○○即回答伊稱會趕赴搭救，為與伊同車之
    被告辛○○、卯○○及「許桑」聽聞確知被告甲○○被打之
    事，但伊不熟路況而無法覓得巨遠眼鏡行之確切所在地點，
    伊便在附近開車繞路尋找，同車之被告辛○○見伊覓路無著
    且為增加前往人數，被告辛○○旋以行動電話聯絡身在他處
    偕朋友飲酒之被告午○○詢問如何前往長壽街並邀約增援，
    接著伊仍以行動電話聯繫被告甲○○問路，嗣後伊將C車開
    至桃園縣桃園市○○路橋下，而與D車、E車一行人會合，伊
    在該路橋下繼續撥打行動電話向被告甲○○確認所在地點，
    被告辛○○、卯○○及「許桑」則在該橋下下車與D車、E車
    一行人談話溝通狀況，伊向被告甲○○問明路線便駕駛C車
    搭載被告辛○○、卯○○及「許桑」前行，而D車、E車一行
    人即各搭乘原車一路跟隨等語（見本院98年度訴字第290號
    卷卷1第18-19、165-166頁）。
  2.被告辰○○於本院訊問、準備程序時陳述：C車、D車、E車
    一行人在桃園縣桃園市○○路橋下會合，並在該路橋下分配
    棍棒，且被告午○○指示D車、E車一行人須跟隨C車行駛等
    語（見本院98年度訴字第652號卷卷1第31、126頁）。
  3.被告午○○於本院審理時證稱：C車、D車、E車一行人在桃
    園縣桃園市○○路橋下會合，並在該路橋下分配C車、D車、
    E車車內之棍棒，被告丑○○有將棍棒放入D車車上，且被告
    丑○○向被告甲○○問明路線便駕駛C車前行，而D車、E車
    一行人即各搭乘原車一路跟隨在後等語（見本院98年度訴字
    第290號卷卷4第107、109頁）。
  4.被告戊○○於本院審理時證稱：C車、D車、E車一行人在桃
    園縣桃園市○○路橋下會合，被告丑○○有將棍棒放入E車
    車上等語（見本院98年度訴字第290號卷卷4第115頁背面-第
    116頁）。
  (二)於97年11月12日凌晨2時20分許至2時50分許間，在巨遠眼鏡
    行之店前巷道，已停有A車、B車，吳睿勳已顯醉態背抵該店
    店門立於B車右側車頭旁，丁○○與乙○○在路旁交談，被
    告甲○○之行動未受限制可得自由離去，但被告甲○○堅持
    等待被告丑○○到場，被告甲○○並要求吳睿勳尚須道歉才
    肯罷休，乙○○見巷道入口處有來車燈光，乙○○即迎向駛
    入巷道之C車，C車駛到B車車後停下，乙○○上前欲與C車車
    內之人打招呼，C車一停車上之被告丑○○、辛○○、卯○○及「許桑」均未曾觀望立刻分別從駕駛座、副駕駛座、右
    後座、左後座下車，其中被告卯○○及「許桑」分持鐵棍、
    棍棒各1支，被告辛○○一自C車下車直接走到B車右側車頭
    旁接近吳睿勳、丁○○，被告卯○○一自C車下車立刻看向
    跟隨在後之D車，被告丑○○、辰○○及「許桑」各自下車
    立刻上前與乙○○招呼交談，乙○○立於B車左側車身旁面
    朝被告丑○○及「許桑」方向簡單交代發生何事完畢後，被
    告丑○○及「許桑」便均走到B車右側車頭旁圍著吳睿勳，
    正值被告丑○○、辛○○、卯○○及「許桑」下車向前之際
    ，D車駛到C車車後停下，D車一停車上之被告辰○○、戊○○、午○○、庚○○均未曾觀望立刻分別從左後座、駕駛座
    、副駕駛座、右後座下車，其中被告戊○○、午○○各持鋁
    棒1支，被告卯○○旋將所持前開鐵棍1支交給在旁經過向前
    之被告庚○○，接著被告卯○○又從C車右後座另取出木製
    球棒1支，被告辰○○、戊○○、午○○、庚○○便均走到B
    車右側車頭旁圍著吳睿勳，E車駛到D車車後停下，被告卯○○在C車右側車身旁向右後方側身面朝被告戊○○及E車車內
    之人，被告卯○○以右手平舉上開木製球棒1支，面朝後方
    而以木製球棒1支指向後方，示意後方之被告癸○○上前拿
    取，原本在A車車上之被告甲○○從副駕駛座下車，己○○
    便駕駛A車前行慢速駛離現場，被告甲○○見被告丑○○帶
    來C車、D車、E車一行人即自B車右側車頭旁退往B車左側車
    頭旁，被告丑○○、甲○○及乙○○均在B車左側車頭旁面
    朝吳睿勳為人圍住之處觀望，E車車上之被告申○○、施鈞
    騰、子○○、癸○○先後分別從駕駛座、副駕駛座、右後座
    、左後座下車，被告癸○○走到C車右側車身旁傾身拿取被
    告卯○○交付之木製球棒1支，被告卯○○便立刻走到B車右
    側車頭旁圍著吳睿勳，被告子○○直接走到B車右側車頭旁
    站在眾人圍著吳睿勳之處，被告壬○○、癸○○亦前後加入
    圍繞之人群，F車則自巷道對向處駛入，F車尚未停妥，F車
    車上之被告寅○○未曾觀望立刻從副駕駛座下車，被告寅○○一自F車下車直接走到B車右側車頭旁圍著吳睿勳，被告未
    ○○仍在F車車上負責停車，吳睿勳在B車右側車頭旁，丁○○面對包圍吳睿勳之人而立於吳睿勳身前約1步的距離，經
    被告辛○○向被告甲○○確認甩巴掌之酒客為吳睿勳後，被
    告癸○○又將被告卯○○所交付之木製球棒1支轉交被告辰
    ○○，即由被告午○○持鋁棒1支、被告辰○○持木製球棒1
    支、被告戊○○持鋁棒1支接續執器械或以徒手、腳踹等方
    式痛毆吳睿勳，吳睿勳即被打倒在地，但仍繼續遭到毆擊，
    此時F車車上之被告未○○從駕駛座下車，被告未○○手持
    木刀一自F車下車立刻直接走到B車右側車頭旁圍著吳睿勳，
    甫至吳睿勳倒地之處，被告未○○即以木刀毆擊倒在地上之
    吳睿勳等情，有下列證據可憑：
  1.本院勘驗案發現場監視錄影光碟所得內容：「巨遠眼鏡行
    位在畫面右側，該店店前自畫面上方數起依序緊接停有由己○○所駕駛之A車、由乙○○所駕駛之B車，A車、B車之車頭
    均朝畫面上方的方向，己○○坐在A車車內駕駛座，彭壢嫻
    、被告甲○○2人均擠坐在A車車內副駕駛座上，尚有兩名小
    姐坐在A車車內後座，A車車後與B車車前之間有丁○○彎身
    站立正在A車後車廂翻找物品，B車左側車頭前有酉○○、乙○○站立交談，B車右側車頭前有吳睿勳站立面朝酉○○、
    乙○○，A車右側車頭前有巳○○站立面朝酉○○、乙○○
    ；巳○○自A車右側車頭前走到B車右側車頭前，吳睿勳自
    B車右側車頭前走到A車右側車身右方，其間吳睿勳曾與巳○○擦身而過，丁○○挺起身軀自A車車後走到B車右側車頭前
    ，丁○○與巳○○短暫交談後均在B車右側車頭前望向酉○○、乙○○；吳睿勳自A車右側車身右方走近A車右側車身
    ，吳睿勳便對A車車內之人做出不明意義之動作，酉○○自B
    車左側車頭前走到B車右側車頭前做出攔阻吳睿勳之舉動，
    巳○○、酉○○、丁○○、吳睿勳便因吳睿勳走近而在B車
    右側車頭前動手發生一陣拉擠推扯，接著丁○○脫離拉擠推
    扯而走到A車右側車身旁，巳○○、酉○○、吳睿勳繼續拉
    擠推扯移到A車車後與B車車前之間，酉○○手推吳睿勳，巳
    ○○、酉○○相偕迫使吳睿勳走到A車右側車身右方店門前
    ，吳睿勳背抵店門而與巳○○、酉○○對峙，此時乙○○自
    B車左側車頭前走到A車左側車身旁，乙○○對酉○○、丁○○招手，酉○○自A車右側坐上A車右後座，乙○○自A車左
    側車身旁走到A車車前，丁○○則自A車右側車身旁走到A車
    車前，乙○○、丁○○在A車車前會合交談，巳○○、吳睿
    勳略移在A 車右側車尾旁望向乙○○、丁○○；乙○○、
    丁○○交談後，乙○○見到畫面下方有來車燈光，乙○○遂
    欲迎向來車，乙○○自A車車前走往畫面下方經過A車左側車
    身旁，丁○○走到A車右側車身旁，酉○○自A車右側下車站
    立在A車右側車身旁與丁○○交談，乙○○繼續走到A車左側
    車尾後方；畫面時間播至2分28秒，由被告丑○○所駕駛
    之C車自畫面下方駛到B車車後停下，乙○○上前欲與C車車
    內之人打招呼，C車一停車上之被告丑○○、辛○○、卯○○及「許桑」均未曾觀望立刻分從C車之駕駛座、副駕駛座
    、右後座、左後座下車，其中被告卯○○及「許桑」各持棍
    棒狀物1支下車；畫面時間播至2分31秒，正值被告丑○○
    、辛○○、卯○○及「許桑」下車向前之際，由被告戊○○
    所駕駛之D車自畫面下方駛到C車車後停下；畫面中D車僅
    得照到D車左前車身，D車其餘車體部分超出畫面範圍；A
    車、B車、C車、D車各車皆緊接前車停放，各車與前車之間
    隔距離目測均不超過20公分；D車一停車上之被告辰○○
    、戊○○未曾觀望立刻先後自D車左後座、駕駛座下車，乙○○繼續走到B車左側車身旁，被告辛○○一自C車下車未曾
    觀望立刻直接走到B車右側車頭旁圍著吳睿勳、丁○○，被
    告丑○○及「許桑」下車立刻上前與乙○○招呼交談，乙○○在B車左側車身旁對著被告丑○○、「許桑」方向以3句內
    言語語畢，被告丑○○、辰○○及「許桑」便均走到B車右
    側車頭旁圍著吳睿勳，「許桑」仍執從C車左後座車內帶下
    之棍棒狀物1支；被告卯○○一自C車下車立刻看向跟隨在
    後之D車，畫面時間播至2分36秒，正有被告午○○自D車之
    副駕駛座下車，緊接著被告辛○○於畫面時間2分40秒時經
    過C車右側圍住吳睿勳、丁○○，被告庚○○自超出畫面範
    圍之D車右後座下車而經過C車右側車身旁，此時，被告卯○○站在C車右後座車身右側，往左後方轉身，以左手將所持
    棍棒狀物1支交給在旁經過向前之被告庚○○，接著被告卯
    ○○便將C車右後座車門關上，被告庚○○取得棍棒狀物1支
    後直接走到B 車右側車頭旁圍著吳睿勳，畫面時間播至2分
    44秒時，被告卯○○又打開C車右後座車門而自C車右後座取
    出另1支棍棒狀物；畫面中完全照不到E車；被告卯○○
    在C車右側車身旁向右後方側身面朝被告戊○○及E車車內之
    人，此時被告丑○○、辛○○、午○○、庚○○、辰○○及
    「許桑」便已直接走到B車右側車頭旁圍著吳睿勳，乙○○
    在B車左側車身旁觀望，被告卯○○以右手平舉棍棒狀物1支
    ，面朝後方，以棍棒狀物指向後方，此時被告甲○○自A車
    副駕駛座下車，坐在A車駕駛座之己○○便駕駛A車前行往畫
    面上方慢速駛去，被告甲○○下車後只對被告丑○○說了一
    句話而無做任何手勢或示意，被告甲○○自B車右側車頭旁
    退往B車左側車頭旁，被告丑○○、甲○○及乙○○均在B車
    左側車頭旁面朝吳睿勳為人圍住之處觀望，被告戊○○自D
    車左側車身旁繞過D車車後走往D車右側車身旁；被告申○○、施鈞騰、子○○、癸○○自E車下車之情形超出畫面範
    圍；畫面時間播至2分50秒，被告癸○○走到C車右側車身
    旁傾身拿取被告卯○○交付之棍棒狀物1支，畫面時間播至2
    分56秒，被告卯○○便立刻走到B車右側車頭旁圍著吳睿勳
    ，被告癸○○手執棍棒狀物1支自C車右側車身旁繞過C車車
    後走往C車左側車身旁，畫面時間播至2分55秒，被告戊○○
    、子○○經過C車右側車身旁直接走到B車右側車頭旁站在眾
    人圍著吳睿勳之處，畫面時間播至2分50秒，被告壬○○由
    畫面下方手插口袋經過C車左側繞道B 車前方，與被告癸○○前後加入圍繞之人群，被告癸○○手執棍棒狀物1支經過C
    車左側車身旁直接走到B車右側車頭旁站在眾人圍著吳睿勳
    之處；畫面時間播至2分46秒，由被告未○○所駕駛之F車
    ，從畫面上方左轉駛入案發街道，畫面時間播至2分52秒，F
    車尚未停妥，被告寅○○即立刻自F車之副駕駛座下車，被
    告寅○○一下車便立刻直接走到B車右側車頭旁圍著吳睿勳
    ，此時，被告未○○仍然在F車車上負責停車，畫面時間播
    至3分32秒，被告未○○自F車之駕駛座下車，被告未○○一
    下車，手持木刀，便立刻往畫面下方直接走到B車右側車頭
    旁圍著吳睿勳，畫面時間播至3分47秒，被告未○○一走到
    吳睿勳倒地之處，就立刻以木刀毆擊倒在地上之吳睿勳；
    畫面時間播至2分52秒，酉○○自店門走到B 車左側前方與
    乙○○交談，隨後轉身見吳睿勳已被人打，隨後於畫面時間
    3分22秒時自畫面右方上樓；被告未○○走到吳睿勳身旁
    時，吳睿勳已被他人打倒在地；B車左側車頭旁有路燈持
    續照明，B車、C車、D車均有車燈持續照明，除被車體或人
    體擋住的部位外，現場動作清楚可見；畫面時間播至3分7
    秒，吳睿勳在B車右側車頭旁，面對畫面左方站立，丁○○
    在吳睿勳身前約1步的距離，面對包圍吳睿勳之人，丁○○
    也是面對畫面左方站立，此時，吳睿勳、丁○○均尚未被人
    傷害，畫面時間播至3分11秒，吳睿勳、丁○○均遭人毆擊
    ，此時，吳睿勳、丁○○雖遭人毆擊，但仍能站立，卻持續
    為數人毆擊，並遭數人推擠，畫面時間播至3分16秒，吳睿
    勳、丁○○雙雙被打倒在地，並均倒在B車右側車頭前，但
    均被B車遮住以致無法見到吳睿勳、丁○○，但仍持續有數
    人朝吳睿勳、丁○○倒地之處繼續毆擊，畫面時間自3分11
    秒起至3分30秒止，陸續多人朝向吳睿勳、丁○○倒地之處
    繼續毆擊，畫面時間播至3分30秒，才停止毆擊之動作。」
    （見本院98年度訴字第290號卷卷4第142頁背面-第145頁）
  2.證人酉○○於本院審理時證稱：於乙○○抵達案發現場後約
    3-5分鐘後，就有一群人開了幾台車過來，前後都有車陸續
    過來，這群人下車後，就有10餘人往吳睿勳靠近，其中有人
    手持棍棒狀物，伊聽到有人喊問「是誰？」並看到被告甲○○用手比向吳睿勳，有人便往吳睿勳身上打，沒有特定打哪
    個部位，吳睿勳雖已倒地，仍有人繼續毆打吳睿勳，嗣由伊
    妻巳○○報警處理等語（見本院98年度訴字第290號卷卷3第
    156頁背面-第159頁背面）。
  3.證人巳○○於本院審理時證稱：有男子一下車就問「哪一個
    ？」然後有人就指了吳睿勳，接著有一群人衝上打吳睿勳，
    伊有聽到其中有人喊「打他！」等語（見本院98年度訴字第
    290號卷卷3第162頁正面及背面）。
  4.證人丁○○於本院審理時證稱：先由乙○○將被告甲○○帶
    出店外，被告甲○○表示不願離開，之後被告丑○○、辛○○等一行人抵達，伊看到有人手持棍棒狀物，有鋁棒、木製
    球棒及木刀，這群人一下車就直接前行圍住吳睿勳，伊向被
    告丑○○、辛○○、甲○○表明警察身分並表示由伊進行協
    調即可，且伊尚請其等先行離開，但其等均未聽從，被告辛○○帶頭向吳睿勳詢問是否打人之事，被告辛○○、丑○○
    到場聽到是吳睿勳打人，吳睿勳尚未解釋完畢，被告辛○○
    即以手指向吳睿勳，後面之他人就上前毆打吳睿勳，吳睿勳
    便被打倒在地等語（見本院98年度訴字第290號卷卷3第165-
    167頁）。
  5.證人丑○○於本院審理時證稱：伊有看到午○○手持鋁棒毆
    打吳睿勳，最後由被告未○○打完吳睿勳後，吳睿勳仍有發
    出聲音尚活著等語（見本院98年度訴字第290號卷卷4第15頁
    正面及背面）。
  6.證人未○○於本院審理時證稱：伊於到達案發現場後，看到
    一群人毆打吳睿勳，且吳睿勳已倒地，伊即手持木刀毆打吳
    睿勳等語（見本院98年度訴字第290號卷卷4第25頁正面及背
    面）。
  7.證人午○○於本院審理時證稱：伊在案發現場有聽到「就是
    他！」這句話，接著大家開始動手毆打吳睿勳，被告戊○○
    係持鋁棒，伊亦手持鋁棒跟著毆擊吳睿勳，有看到被告未○○毆打吳睿勳等語（見本院98年度訴字第290號卷卷4第107
    頁背面-第110頁背面）。
  8.證人辰○○於本院審理時證稱：伊持被告癸○○所交付之木
    製球棒毆擊吳睿勳約2-3下，吳睿勳因遭群起攻擊而倒地，
    被告未○○到達案發現場便持木刀衝過來毆打吳睿勳等語（
    見本院98年度訴字第290號卷卷4第112頁背面-第113頁）。
  9.證人戊○○於本院審理時證稱：案發當時，多人攻擊吳睿勳
    ，伊見被告午○○動手毆擊吳睿勳，伊即跟著動手毆擊倒地
    之吳睿勳，且有看到被告辰○○亦動手毆擊吳睿勳等語（見
    本院98年度訴字第290號卷卷4第112頁-第117頁背面）。
  10.證人庚○○於本院審理時證稱：伊到達案發現場即往前走，
    於拿取被告卯○○所交付之鐵棍後，前行走至吳睿勳身旁，
    伊見到被告午○○、戊○○、辰○○均有毆擊吳睿勳，尚有
    別人亦在毆擊吳睿勳等語（見本院98年度訴字第290號卷卷5
    第9頁背面-第11頁背面）。
  11.證人癸○○於本院審理時證稱：伊到達案發現場即往前走，
    於拿取被告卯○○所交付之木製球棒後，前行走至吳睿勳身
    旁，而與眾人共同圍住吳睿勳，後來見到被告辰○○把手伸
    出，伊就將木製棍棒交給辰○○，接著多人毆擊吳睿勳使其
    倒地，伊有見到被告午○○、辰○○、戊○○均有動手，但
    吳睿勳尚仍發出聲音並未死去，被告未○○則持木刀攻擊倒
    地之吳睿勳等語（見本院98年度訴字第290號卷卷5第13頁-
    第14頁背面）。
  (三)吳睿勳經轉送長庚醫療財團法人林口長庚紀念醫院接受雙側
    腦室引流管置放手術，此有該院出具之診斷證明書及病歷資
    料在卷為憑（見臺灣桃園地方法院檢察署97年度相字第1810
    號卷第29、60-169頁），但吳睿勳仍於97年11月17日下午3
    時許不治死亡，此經臺灣桃園地方法院檢察署檢察官督同檢
    驗員相驗屬實，並製有相驗屍體證明書及檢驗報告書附卷可
    考（見臺灣桃園地方法院檢察署97年度相字第1810號卷第58
    、210-215頁），又吳睿勳之傷勢及死因，經法務部法醫研
    究所解剖與鑑定認為：死者受有雙額及右顳挫傷、肋膜於肋
    椎關節周圍瘀青出血、左股外側挫傷、顱內出血、腦部硬腦
    膜下腔出血及蜘蛛網膜下腔出血、腦疝脫併腦室出血、局部
    腦實質出血等傷害，最後因中樞神經性休克死亡等情，有該
    所解剖報告書及鑑定報告書在卷可稽（見臺灣桃園地方法院
    檢察署97年度相字第1810號卷第282-290頁）。至扣案之鐵
    棍、木刀型制，經本院勘驗確認：鐵棍全長約100公分、寬
    約3公分，為質地堅硬之金屬製成物品，重量厚重達約1.826
    公斤，中空但未貫通，中空部分長81公分、另端接上長約19
    公分之實心接頭，故未全部貫通，客觀上可用作傷害人之生
    命、身體與安全之器械；木刀全長約101公分、寬約3公分，
    為質地堅硬之木製品，重量達約0.539公斤，實心，客觀上
    可用作傷害人之生命、身體與安全之器械等情，有本院勘驗
    筆錄附卷可證（見本院98年度訴字第290號卷卷3第111頁背
    面）。
  (四)被告丑○○等10人雖分別辯稱如前，否認犯行。惟查：
  1.按供述證據係以人之陳述，供為證明其陳述內容之事實之用
    ，證人之陳述往往因受其觀察力之正確與否、記憶力之健全
    與否、陳述能力之良好與否及證人之性格等因素影響而具有
    游移性，或言不盡情、或故事偏袒，致所認識之事實未必與
    真正之事實相符，至於非供述證據，則以物之存在或狀態為
    其證據，客觀上已具備一定程度之不可代替性，故比較言之
    ，非供述證據應屬優勢證據，其評價上之裁量自較於供述證
    據為強（最高法院96年度台上字第1626號、98年度台上字第
    5500號判決意旨參照）。
  2.被告丑○○等10人於本院審理時就其等前往案發現場之緣由
    ，縱分別為有利於己之陳述，或稱係出於陪同被告丑○○前
    去了解狀況之意、或稱係誤認要去續攤飲酒作樂云云，流於
    空言泛辯已嫌失據，且此關乎其等之刑責輕重及成立與否，
    顯有偏袒遮掩盡為有利於己敘述之嫌，況經本院勘驗案發現
    場監視錄影光碟所得內容（見本院98年度訴字第290號卷卷4
    第142頁背面-第145頁）及案發現場監視錄影光碟之翻拍照
    片所示（見本院98年度訴字第290號卷卷4第151、153、155
    、157、159、161、163、165、167、169、171、173、175、
    179、181頁），可知：被告甲○○於其餘被告到達案發現
    場前，明知乙○○、己○○均已到場維護自己，且被告甲○○身在A車副駕駛座內，處於行動自由隨時可得離去之狀態
    ，並無坐任其餘被告圍住吳睿勳生事之必要，被告甲○○既
    為本案肇端而致其餘被告到場協助處理之事主，又深知吳睿
    勳不再刁難已儘可速離現場以策安全，倘非眼見被告丑○○
    帶同眾人到場之勢壯大而思乘此機會教訓吳睿勳，自無留滯
    該處觀看他人為己一洩怨氣之理，是有共同傷害之犯意聯絡
    甚明；被告丑○○到達案發現場時，親見被告甲○○處於
    行動自由隨時可得離去之狀態，且明知其所帶同前往之D車
    、E車一行人人數眾多且車內更有棍棒可得攜帶下車、尚有
    被告未○○即將到場相助等節，為其所不否認，其有共同傷
    害之犯意聯絡亦明；被告辛○○、午○○、辰○○、戊○○、庚○○、癸○○、卯○○等人到達案發現場時，未曾觀
    望或猶豫便旋向前圍住吳睿勳，洵非僅為協助帶走被告甲○○或誤認要去續攤之情，被告辛○○身為聯繫被告午○○到
    場之帶領者，且在民族路橋下又知悉被告午○○尚帶同D車
    、E車一行人前往，眼見吳睿勳不再刁難，既不立刻弭平可
    能產生之衝突，甚至甫一到場即急於向被告甲○○確認何人
    甩其巴掌，可見被告辛○○存有認定特定對象以使他人下手
    教訓之心，其有共同傷害之犯意聯絡至明，而被告午○○、
    辰○○、戊○○、庚○○、癸○○、卯○○明知當下敵寡我
    眾之勢，眼見吳睿勳不再刁難，且己方人數眾多並逐一向前
    圍住吳睿勳，呈現一觸即發便將動手生事之緊張局勢，除上
    前圍繞吳睿勳並分取前開將用以毆人之器械，其等具有共同
    傷害之犯意聯絡自明；被告未○○到達案發現場時，即持
    木刀下車，未曾觀望或猶豫便旋向前圍住吳睿勳，眼見吳睿
    勳已遭人毆擊倒地無法抵抗抑或反擊，明知當下敵寡我眾之
    勢，全無搭救被告甲○○之需要，仍執木刀接續揮擊倒地之
    吳睿勳，被告未○○存有共同傷害之犯意聯絡亦明。
  3.揆諸上揭說明，案發現場監視錄影光碟內容及案發現場監視
    錄影畫面之翻拍照片，均係非供述證據，應屬優勢證據，評
    價上之裁量自較於供述證據為強，可見被告丑○○等10人前
    揭所辯各詞，顯為事後推諉卸責之詞，洵不足取。
  (五)按刑法上之加重結果犯，係以行為人對於加重結果之發生客
    觀上有預見之可能，能預見而不預見者為要件。刑法第277
    條第2項前段傷害致死罪，係對於犯普通傷害罪致發生死亡
    結果所規定之加重結果犯，依同法第17條規定，以行為人能
    預見其死亡結果之發生而不預見為要件，此所謂能預見係指
    客觀情形而言，與加害人本身主觀上有無預見之情形不同。
    經查被告丑○○等10人共同基於普通傷害之犯意聯絡，推由
    被告午○○持鋁棒、被告辰○○持木製球棒、被告戊○○持
    鋁棒接續執器械或以徒手、腳踹等方式痛毆吳睿勳，再由被
    告未○○持木刀毆擊吳睿勳，使吳睿勳受有雙額及右顳挫傷
    、肋膜於肋椎關節周圍瘀青出血、左股外側挫傷、顱內出血
    、腦部硬腦膜下腔出血及蜘蛛網膜下腔出血、腦疝脫併腦室
    出血、局部腦實質出血等傷害，造成中樞神經性休克死亡等
    情，已詳如上述，是被害人之死亡結果自與被告丑○○等10
    人之傷害行為間，具有相當之因果關係。又多人亂棒朝向孤
    立未持護具難以自救之人攻擊，當可能使人發生死亡之結果
    ，而多人於深夜痛毆孤立之人，當下局勢含有毆打到人體重
    要部位之極大危險，一致人身重要部位受毆擊，即便身強體
    壯之人仍難免有受傷致死之危險，此為一般人於客觀上所能
    預見，被告丑○○等10人在客觀上亦有預見之可能。因之，
    被告丑○○等10人共同決意多人毆擊吳睿勳之行為，於主觀
    上雖無置吳睿勳於死之故意，然該行為於客觀上有使吳睿勳
    受傷致死之可能，且為被告丑○○等10人於客觀上所能預見
    要屬無疑，故被告丑○○等10人之傷害行為與吳睿勳之死亡
    間具有相當因果關係，並於客觀上可得預見彰彰明甚。綜上
    ，本案事證明確，被告丑○○等10人之犯行堪以認定。
三、論罪科刑之依據及說明：
    核被告丑○○等10人所為，均係犯刑法第277條第2項前段傷
    害致死罪。被告丑○○等10人於密接之時間內，並在同一地
    點，以接續之意思，持續毆打吳睿勳，因而致人於死，為單
    純一罪。按共同正犯之意思聯絡，原不以數人間直接發生者
    為限，即有間接之聯絡者，亦包括在內（最高法院77年台上
    字第2135號判例意旨參照）。被告丑○○等10人及「許桑」
    雖彼此間並不均有直接之聯絡，但已透過被告丑○○而有意
    思聯絡，則被告丑○○等10人及「許桑」間，就前揭犯行有
    犯意聯絡及行為分擔，均為共同正犯。公訴意旨認被告未○○應依刑法第277條第1項普通傷害罪處斷，尚有未恰，因起
    訴之基本事實相同，爰依法變更此部分起訴法條，附此敘明
    。另被告丑○○固主張曾向桃園縣政府警察局桃園分局武陵
    派出所所長蔡國華透過電話自首云云，然觀證人蔡國華於檢
    察官偵訊時證稱：經伊查訪案發現場附近之檳榔攤小販，得
    知肇事者綽號為「小豪」，經查證始知「小豪」即為被告丑
    ○○，伊再查得被告丑○○之電話號碼，由伊主動撥打電話
    聯繫被告丑○○，被告丑○○方對伊陳明有在案發現場之情
    ，係伊依查訪所得而知被告丑○○涉案在先，被告丑○○始
    同意配合在後，伊未接獲任何自首訊息等語（見臺灣桃園地
    方法院檢察署97年度偵字第23919號卷第215-216頁），得證
    被告丑○○尚非於偵查犯罪職權之機關不知其已犯罪前主動
    自首，要與自首之要件不合。被告丑○○有如事實欄所載之
    科刑及執行完畢紀錄，有臺灣高等法院被告前案紀錄表在卷
    可考，其於有期徒刑執行完畢後，5年內故意再犯本案有期
    徒刑以上之罪，為累犯，應依刑法第47條第1項規定，加重
    其刑。爰審酌被告丑○○等10人僅因細故即決意傷人，顯見
    被告丑○○等10人本身暴戾之氣甚重，且行為結果造成正值
    盛年之吳睿勳死亡，侵害法益嚴重，帶給被害人雙親永遠之
    沈痛影響，忖度被告丑○○等10人就犯行參與之程度、賠償
    被害人雙親損害之誠意，兼斟犯罪之動機、目的、手段及其
    等生活狀況、智識程度、犯後態度等一切情狀，分別量處如
    主文所示之刑。扣案之木刀1支，係供本案犯罪所用之物，
    且為被告未○○所有，業據其供承無訛（見本院98年度訴字
    第290號卷卷3第111頁背面），依共犯連帶沒收原則，併依
    刑法第38條第1項第2款規定，宣告沒收；至扣案之鐵棍1支
    ，係被告丑○○公司之物，非屬任何被告所有，亦據被告丑
    ○○陳述在卷（見本院98年度訴字第290號卷卷5第26頁背面
    ），自不得宣告沒收。
貳、被告丑○○、甲○○、辛○○、午○○、辰○○、戊○○、
    庚○○、癸○○、卯○○不另為不受理諭知部分
一、公訴意旨略以：被告丑○○、甲○○、辛○○、午○○、辰
    ○○、戊○○、庚○○、癸○○、卯○○9人於上述案發時
    、地，共同基於普通傷害之犯意聯絡，於丁○○見吳睿勳遭
    人毆打而擬上前救助之際，復以亂棒毆打丁○○，致其受有
    頭部外傷、頭皮撕裂傷流血等傷害，因認前開被告9人就此
    部分另涉刑法第277條第1項普通傷害罪嫌等語。
二、按告訴乃論之罪，告訴人於第一審辯論終結前，得撤回其告
    訴，刑事訴訟法第238條第1項定有明文。
三、經查，告訴人丁○○告訴傷害案件，檢察官認被告丑○○、
    甲○○、辛○○、午○○、辰○○、戊○○、庚○○、癸○○、卯○○9人就此部分涉犯刑法第277條第1項普通傷害罪
    ，依同法第287條前段規定，須告訴乃論。茲據告訴人丁○○具狀撤回其告訴，此有刑事撤回告訴狀在卷為憑（見本院
    98年度訴字第290號卷卷5第40-41頁、98年度訴字第652號卷
    卷7第147-148頁）。惟因公訴意旨認此部分與上開論罪科刑
    部分具有想像競合犯之裁判上一罪關係，爰不另為不受理判
    決之諭知。
、被告寅○○無罪部分
一、公訴意旨略以：被告寅○○於上述案發時、地，與被告未○○共同基於普通傷害之犯意聯絡，駕車趕至案發現場下車後
    ，推由被告未○○手持木棍走向倒地之吳睿勳並朝吳睿勳之
    腿部毆打3下，致吳睿勳受有左腿4x4公分挫傷，因認被告寅
    ○○就此部分涉犯刑法第277條第1項普通傷害罪嫌云云。
二、按犯罪事實應依證據認定之，無證據不得認定犯罪事實；不
    能證明被告犯罪者，應諭知無罪之判決，刑事訴訟法第154
    條第2項、第301條第1項分別定有明文。故事實之認定，應
    憑證據，如不能發現相當證據，或證據不足以證明，自不能
    以推測或擬制之方法，以為裁判基礎（最高法院40年台上字
    第86號判例意旨參照）。次按刑事訴訟法第161條第1項規定
    ：檢察官就被告犯罪事實，應負舉證責任，並指出證明之方
    法。觀以前開條文立法理由：「為確實促使檢察官負舉證責
    任及防止濫行起訴‥‥檢察官對於被告之犯罪事實，自應負
    提出證據及說明之實質責任。」可知，公訴案件犯罪證據之
    蒐集及提起公訴後，對犯罪事實之舉證責任與指出證明之方
    法，均屬公訴人之職責，原則上法院僅於當事人之主張及舉
    證範圍內進行調查證據，其經法定程序調查證據之結果，認
    已足以證明犯罪事實時，始得為犯罪事實之認定。若其為訴
    訟上之證明，於通常一般人仍有合理之懷疑存在，尚未達於
    可確信其真實之程度者，在該合理懷疑尚未剔除前，自不能
    為有罪之認定。且法院不得以偵查機關關於某種犯罪之調查
    不易，即放棄上開原則之堅持，致有違背刑事訴訟無罪推定
    及嚴格證明之原則。是以，倘檢察官所提出之證據，不足為
    被告有罪之積極證明，或其指出證明之方法，無從說服法院
    以形成被告有罪之心證，基於無罪推定之原則，自應為被告
    無罪判決之諭知（最高法院92年台上字第128號判例、94年
    度台上字第2033號判決意旨參照）。
三、公訴意旨認被告寅○○涉有上述普通傷害之犯行，無非係以
    其於檢察官偵訊時之供詞作為主要論據。訊據被告寅○○固
    坦承於上開時間由被告未○○駕駛F車搭載到達案發現場之
    事實，惟堅決否認有傷害之犯意。經查：觀以檢察官起訴書
    上之記載，未認被告寅○○有動手毆擊吳睿勳之情形，僅因
    被告寅○○於檢察官偵訊時陳稱：伊於到達案發現場前，由
    在旁聽聞被告未○○接獲被告丑○○來電之交談語氣，判斷
    現場可能將會發生衝突等語，公訴意旨便以被告寅○○既已
    推斷可能產生衝突，卻仍願與被告未○○一併前往，甚者到
    場後亦有下車觀望之舉等情，認定被告寅○○具有普通傷害
    之犯意云云，且其非為事主或聯繫者，其於抵達案發現場時
    ，亦未攜帶可供毆擊他人之物下車，並於發現敵寡我眾之勢
    後，心知已無協助友人之需要，即選擇冷眼旁觀之表現而言
    ，尚難推論被告寅○○於案發時存有普通傷害之犯意，本院
    復查無其他積極之直接證據或情況證據足以認定其確有傷害
    吳睿勳之決意，因認不能證明其犯該罪，就此部分應即為無
    罪之諭知。
肆、被告施鈞騰、申○○、子○○無罪部分
一、公訴意旨略以：被告施鈞騰、申○○、子○○3人於上述案
    發時間，經由申○○駕駛車牌號碼5P-8662號自用小客車搭
    載到達案發現場，被告施鈞騰、申○○、子○○旋即下車圍
    在現場助勢，因認前開被告3人就此部分共同涉犯刑法第283
    條前段聚眾鬥毆在場助勢罪嫌云云。
二、按刑法第283條所謂「聚眾」，係指由首謀者集合不特定之
    多數人，且參與鬥毆之多數人有隨時可以增加之狀況而言，
    若參與鬥毆之人均係事前約定，人數既已確定，便無隨時可
    以增加之狀況，自與聚眾鬥毆之情形不合，是在結合特定人
    之場合，無論人數之多寡，仍非可認該當聚眾之定義（最高
    法院28年上字第621號判例、92年度台上字第5192號判決意
    旨參照）。
三、公訴意旨認被告施鈞騰、申○○、子○○3人涉有上述聚眾
    鬥毆在場助勢之犯行，無非係以其等主觀上均可預見有衝突
    產生，仍尾隨他人下車，並在現場圍觀助勢之情為其主要論
    據。訊據被告施鈞騰、申○○、子○○固均坦承於上開時、
    地圍觀吳睿勳遭人毆擊之事實，惟皆堅決否認有何助勢之舉
    。經查：觀以檢察官起訴書上之記載，已認定發動聚集參與
    本案犯行之人數特定，此點亦與本院所認列之事實一致，則
    參與傷害犯行之人數既已確定，而非隨時增加之狀況，揆諸
    上揭說明，顯見被告施鈞騰、申○○、子○○所為要與聚眾
    鬥毆在場助勢罪中「聚眾」之意義不合，本院復查無其他證
    據可得認定本案之情形符合該罪構成要件，因認不能證明其
    等犯罪，就此部分亦應為無罪之諭知。
據上論斷，應依刑事訴訟法第299條第1項前段、第300條、第301
條第1項，刑法第28條、第277條第2項前段、第47條第1項、第38
條第1項第2款，判決如主文。
本案經檢察官蔡奇曉到庭執行職務。
中    華    民    國    99    年    7     月    28    日
                  刑事第一庭  審判長法  官  曾家貽
                                    法  官  鄭吉雄
                                    法  官  俞力華
以上正本證明與原本無異。
如不服本判決應於收受判決後10日內向本院提出上訴書狀，並應
敘述具體理由。其未敘述上訴理由者，應於上訴期間屆滿後20日
內向本院補提理由書( 均須按他造當事人之人數附繕本) 「切勿
逕送上級法院」。
                                    書記官  資念婷
中    華    民    國    99    年    9     月    3     日
附錄本案論罪科刑法條
中華民國刑法第277條
（普通傷害罪）
傷害人之身體或健康者，處3年以下有期徒刑、拘役或1千元以下
罰金。
犯前項之罪因而致人於死者，處無期徒刑或7年以上有期徒刑；
致重傷者，處3年以上10年以下有期徒刑。

司法院資訊處製作；財團法人民間司法改革基金會備份。
